【裁判字號】    95,交聲,3
【裁判日期】    950630
【裁判案由】    聲明異議
【裁判全文】
臺灣臺南地方法院交通事件裁定           95年度交聲字第3號
移送機關    交通部公路總局嘉義區監理所臺南監理站
受處分人
即異議人    乙○○
上列受處分人因違反道路交通管理處罰條例案件，對於交通部公
路總局嘉義區監理所臺南監理站民國94年12月6日所為之裁決處
分（處分案號：嘉監南字第裁74-S00000000號）聲明異議，本院
裁定如下：
    主  文
原處分撤銷。
乙○○不罰。
    理  由
一、本件聲明異議意旨略以：受處分人即異議人乙○○被警舉發
    於民國94年10月19日15時20分許，駕駛牌照號碼6W-3009號
    自小客車在臺南市○○路與德東街口，「在前行車之右側超
    車」，經臺南監理站以上開裁決書裁罰異議人新臺幣1千2百
    元，並記違規點數1點。惟上開路段右側車道並無標示禁行
    汽車之標示，且異議人於右轉前依法先行切入右側車道，何
    來右轉超車之實。異議人對臺南監理站上開處分不服，為此
    聲明異議。
二、按汽車駕駛人超車時，在前行車之右側超車者，處新臺幣1
    千2百元以上2千4百元以下罰鍰，並記違規點數1點，道路交
    通管理處罰條例第47條第1項第3款、第63條第1項第1款定有
    明文。經查：
(1)、本件受處分人即異議人乙○○於94年10月19日15時20分許，
    駕駛牌照號碼6W-3009號自小客車，在臺南市○○路與德東
    街口，被警舉發「在前行車之右側超車」，固有臺南市警察
    局94年10月19日南市警交字第S00000000號舉發違反道路交
    通管理事件通知單（移送聯）及道路現場照片2張附卷可稽
    ，惟異議人否認其係右側超車。
(2)、證人即舉發之警員甲○○於本院95年1月19日調查時證稱：
    當天我們在崇善路與德東街口執行路檢，異議人在前方車的
    右側超車，而且沒有打方向燈，我們則在路口的下方約10公
    定如果是雙線道則外側快車道可以從左側超車，本案則只有
    一線道的快車道，所以不能右側超車。又於本院95年1月19
    日證稱：在崇善路上攔下異議人的，他當時距離德東街的路
    口還有10幾公尺遠，崇善路外側車道當時沒有標明機車專用
    ，當時以異議人向右側超車來舉發他，是因為右側超車會影
    響機車駕駛人的行車安全，異議人開車的方向是沿崇善路由
    北向南行駛，卷附之第一張照片，藍色的小貨車是沿崇善路
    由北向南的方向行駛，照片拍攝的地點還沒有過德東街；卷
    附第二張照片，白色的小客車是沿崇善路由北向南的方向行
    駛。
(3)、異議人乙○○於本院95年1月19日調查時陳稱：我行駛於崇
    善路要右轉德東街，當時我是要右轉，並先行切到右側車道
    ，結果被攔下舉發我右線超車。其於本院95年5月11日調查
    時陳稱：轉彎前開在崇善路，原來開在內側車道，後來因為
    要右轉才開到右側車道（即外側車道），右側車道沒有標明
    是機車專用道，被警察攔下時，還沒有右轉過去，也還沒有
    進入路口，被警察攔下時距離路口應該很近了，但還沒超過
    停止線，當時行向的燈號為綠燈，我還沒有打方向燈等語。
(4)、按汽車在雙向四車道行駛時，小型汽車內外側車道均可行駛
    ；又四車道以上或同向二車道道路，欲右轉彎時，應距交岔
    路口30公尺前換入外側車道或右轉車道，道路交通安全規則
    第98條第1項第2款、第102條第1項第5款定有明文。查本件
    舉發當時，崇善路是雙向四車道之道路，崇善路之外側車道
    當時並沒有標明機車專用，有卷附之照片2張附卷明顯可稽
    ，而參以照片上崇善路由北向南之內、外側車道上都有自用
    小客車在行駛之情形，崇善路當時是雙向四車道之道路，且
    自用小客車可行駛於外側車道之事實益明。依上開證人甲○
    ○之證言及異議人乙○○上開所述，異議人係沿崇善路由北
    向南的方向行駛，異議人從內側車道變換到外側車道，在到
    達崇善路與德東街之交岔路口前尚有10餘公尺遠處被警攔下
    舉發，依當時之外觀情況，尚難以判明異議人究係右側超車
    或係要右轉而先變換車道，又依警察係在上開交岔路口的下
    方（南方）約10公尺處之崇善路執勤而言，並非不得等異議
    人駕車到該交岔路口時究係直行或右轉，於可以判明異議人
    之行為外觀是否違規時，再決定是否對其攔下舉發。本件舉
    發警員甲○○之所以在異議人客觀動向尚未明朗之際即認異
    議人「右側超車」，並在距離上開交岔路口北向10幾公尺遠
    處即予以攔下舉發，無非一如甲○○上開所述，其認「崇善
    路只有一線道的快車道，所以不能右側超車」，因此一發現
    異議人從崇善路之內側車道開到外側車道，即認定異議人「
    在前方車的右側超車」，予以攔下舉發，然此是舉發警員甲
    ○○對於崇善路之外側車道可以行駛小型汽車而誤會不得行
    駛所導致，是本件之舉發自不足取。
三、綜上所述，異議人乙○○之異議為有理由，原處分機關未予
    詳查即為對異議人不利之處分，於法尚有未合，應由本院裁
    定將原處分撤銷，並另為異議人不罰之諭知，以資適法。
四、據上論斷，應依道路交通案件處理辦法第20條前段，裁定如
    主文。
中    華    民    國    95    年    6    月    30      日
                   交通法庭   法  官  林勝利
以上正本證明與原本無異。
如不服本裁定應於送達後5日內向本院提出抗告狀。
                              書記官  陳金堂
中    華    民    國    95    年    6    月    30      日


司法院資訊處製作；財團法人民間司法改革基金會備份。
